【裁判字號】    98,訴,1880
【裁判日期】    981124
【裁判案由】    侵權行為損害賠償
【裁判全文】
臺灣板橋地方法院民事判決              98年度訴字第1880號
原      告  甲○○
訴訟代理人  郭蕙蘭律師
被      告  乙○○
上列當事人間請求侵權行為損害賠償事件，本院於98年11月3日
言詞辯論終結，判決如下：
    主  文
被告應給付原告新台幣貳佰捌拾伍萬伍仟零柒佰陸拾肆元，及民
國九十八年二月三日起至清償日止，按年息百分之五計算之利息
。
原告其餘之訴駁回。
訴訟費用由被告負擔十分之八，餘由原告負擔。
本判決第一項於原告以新台幣參拾萬元供擔保後得假執行。
原告其餘假執行之聲請駁回。
    事實及理由
壹、程序上理由
    本件被告乙○○未於言詞辯論期日到場，核無民事訴訟法第
    386 條各款所列情形，爰依原告之聲請，由其一造辯論而為
    判決。
貳、實體上理由
一、原告起訴主張：被告於民國（下同）96年11月30日晚間7時
    30分許，駕駛車牌號碼749-CY號營業小客車，沿臺北縣三重
    市○○路往三重方向行駛，途經環河路、中興南街、五谷王
    南街三岔路口，本應注意轉彎車應讓直行車先行，卻疏未注
    意，貿然左轉，撞擊原告騎乘車號AGB-61 1號機車由延環河
    路由三重往新莊方向之直行車，原告因而受有左側內耳損傷
    併聽力受損之重傷害（全聾、聽力損失大於120分貝）、左
    側顳骨骨折、左側顳葉硬膜上血腫、左側  骨骨折、左側股
    骨幹、左側遠端橈骨與尺骨骨折等傷害等傷害，被告業務過
    失傷害行為，業經鈞院判處有期徒刑5月確定，有鈞院98年
    交易字第645號判決可按，被告自應負侵權行為損害賠償責
    任。原告支出醫藥費44,358元、減少勞動能力3,013, 097
    元、機車修理費6萬元、精神慰撫金500, 000元，合計受有
    損失3,617,455元，爰依民法侵權行為之規定，提起本訴，
    並聲明：被告等應連帶給付原告3,617,455元及自起訴狀繕
    本送達翌日起至清償日止，按年息百分之五計算之利息，願
    供擔保，請准宣告假執行。
二、被告方面：
    被告未於言詞辯論期日到場，亦未提出準備書狀作何聲明或
    陳述。
三、得心證之理由
(一)當事人對於他造主張之事實，於言詞辯論時不爭執者，視同自
  認。當事人對於他造主張之事實，已於相當時期受合法之通知
  ，而於言詞辯論期日不到場，亦未提出準備書狀爭執者，準用
  第1項之規定，民事訴訟法第280條第1項前段、第3項前段載有
  明文。原告主張被告前揭侵權行為事實，業據本院判處有期徒
  刑5月確定，有本院98年交易字第645號刑事判決可按，被告
  已於相當時期受合法之通知，而於言詞辯論期日不到場，亦未
  提出準備書狀爭執，堪信為真實。
(二)按因故意或過失，不法侵害他人之權利者，負損害賠償責任；
  又不法侵害他人之身體或健康者，對於被害人因此喪失或減少
  勞動能力或增加生活上之需要時，應負損害賠償責任；又不法
  侵害他人之身體、健康、名譽、自由、信用、隱私、貞操或不
  法侵害其他人格法益而情節重大者，被害人雖非財產上之損害
  ，亦得請求賠償相當之金額，受僱人因執行職務，不法侵害他
  人之權利者，由僱用人與行為人連帶負損害賠償責任。民法第
  18 4條第1項前段、第193條第1項、第195條第1項前段、第188
  條第1項前段分別定有明文。被告不法侵害原告之權利，原告
  依據前揭規定，請求被告應負侵權行為損害賠償責任，自屬有
  據，茲計算如下：
1.醫療費用部分：原告因上開傷害支出醫藥費44,358元，此有原
  告提出臺大醫院費用證明單三紙可按，被告已於相當時期合法
  通知並未到庭或提出書狀爭執，此部份請求，自為有據。
2.勞動能力減少部分：原告因本件車禍受有前揭傷害，於98年1
  月6日回診時，檢查結果為左耳全聾損失大於120分貝，聽力無
  法復原，依據勞工保險殘廢給付標準等級評估為第10級，有臺
  大醫院出具之診斷證明書可按（見本院卷第49頁），減少勞動
  能力為46.14%，又原告於車禍發生前平均每月薪資為60,000元
  ，有原告提出之薪資證明書可按（見附民卷第17頁），是原告
  每年減少勞動能力損失所得請求之金額，以年所得332,208元
  （60,000x12x46.14%=332,208），原告係43年6月13日出生，
  於96年11月30日車禍發生時起計算至65歲強制退休時即108 年
  6月13日止，尚有11年6個月又12天之勞動年限即11.53年，依
  霍夫曼計算法扣除中間利息後，減少勞動能力損失之現值為
  3,085,177元【計算式為：年別5%複式霍夫曼計算法（第一年
  不扣除中間利息），其計算式為：[332208*8.00000000（此為
  11年之霍夫曼係數）+332208*0.53*（9.0000000 0-0.0000000
  0）]=3,085,177（小數點以下四捨五入），小數點以下四捨五
  入），原告僅請求3,013,097元，自屬有據。
3.精神慰撫金：按慰撫金之賠償其核給之標準固與財產上損害之
  計算不同，然非不可斟酌雙方身分資力與加害程度，及其他各
  種情形核定相當之數額，最高法院著有51年台上字第223號判
  例可資參照。本院斟酌原告原為外務員，每月薪資為6萬元、
  已婚，育有子女、有不動產，及原告受有前揭傷害等兩造之身
  分、地位、經濟能力，認原告主張被告應賠償50萬元為適當。
4.機車車損部分：原告主張因機車車體受損支出修理費60,000元
  之事實，固據提出估價單一紙為證（見本院卷第16至18頁）。
  惟其中零件費用部分之60,000元既係以新零件更換被撞之舊零
  件，則原告以修復費用作為損害賠償之依據時，其中零件部分
  自應將折舊部分予以扣除（按「營利事業所得稅結算申報查核
  准則」第95條第8項規定：「固定資產提列折舊採用定率遞減
  法者，以一年為計算單位，其使用期間未滿一年者，按實際使
  用之月數相當於全年之比例計算之」，不滿一月者，以月計）
  。而依行政院所頒「固定資產耐用年數表」及「固定資產折舊
  表」之規定，機車之耐用年數為3年，依定率遞減法每年折舊
  千分之536，但其最後一年之折舊額，加歷年折舊累計額，其
  總和不得超過該資產成本額之十分之九。本件原告所有之機車
  ，其發照日期為93年1月27日，有原告提出之行照執照影本一
  紙在卷可稽（見本院卷第15頁），迄車禍發生日96年11月30日
  止，實際使用期間為3年10月又3天，第一年折舊為32,160（
  60,000×0.536=32,160元）；第二年折舊為14,922（{60,
  000-32,160）x0.536}=14,922），第三年折舊為6,924  （
  {60,000-32, 160-14,922）x0.536}=6,924），第四年折舊為
  未滿一月以一月計，其折舊為2,892  （{60,000-32,160-14,
  922-6,924}x0. 536}X=2,892），故總折舊為56,898元（
  32,160＋14,922＋6,924＋2,892 =56,898元）（元以下均四捨
  五入），惟其最後一年之折舊額，加歷年折舊累計額，其總和
  不得超過該資產成本額之十分之九，故總折舊應為54,000元，
  原告得請求之零件合理修理費用為6,000元（60,000-54,000=6
  ,000），準此，原告請求賠償之修理費金額計為6,000元，為
  有理由，逾此部份之請求，顯屬無據，應予駁回。
5.按汽車行駛時，駕駛人應注意車前狀況，為道路交通安全規則
  第97條第1項第2款所明定。本件車禍肇生，係因被告當時駕車
  行經燈光號至管制交岔路口轉彎車未讓直行車先行，為肇事主
  因，原告駕駛重機車行經號至管制交岔路口未注意車前狀況為
  肇事次因，有台灣省台北縣區車輛行車事故鑑定委員會98年3
  月18日北縣鑑字第980086號鑑定意見書在案，按損害之發生或
  擴大，被害人與有過失者，法院得減輕賠償金額或免除之，民
  法第217條定有明文，此項規定之目的，在謀求加害人與被害
  人間之公平，故在裁判上法院得以職權減輕或免除之（最高法
  院85年台上字第1756號判例意旨參照）。被告就本件車禍之發
  生固應負過失責任，本院因認原告本件車禍之發生應負擔百分
  之20之過失比例。因此，原告所受之損害總計為2,850,764元
  【計算公式：[44,358+3,013,097+500,000+6,000]X80% =(元
  以下四捨五入)】。
6.綜上，原告本於侵權行為，請求被告給付2,850,764元及自起
  訴狀繕本送達翌日即98年2月3日起至清償日止，按年利率百分
  之五計算之利息，洵屬正當，應予准許，逾此部分之請求，則
  屬無據，應予駁回。
四、原告陳明願供擔保，聲請宣告假執行，就其勝訴部分，核無
    不合，爰酌定相當擔保金額准許之，原告其餘假執行之聲請
    ，因訴之駁回而失所依據，不予准許。
五、結論：原告之訴一部為有理由，一部為無理由，依民事訴訟
    法第385條第1項前段、第79條但書、第390條第2項，判決如
    主文。
中    華    民    國    98    年    11    月    24    日
                  民事第三庭    法  官  徐玉玲
以上正本係照原本作成
如對本判決上訴，須於判決送達後20日內向本院提出上訴狀
中    華    民    國    98    年    11    月    24    日
                                書記官  陳靜怡

司法院資訊處製作；財團法人民間司法改革基金會備份。
